【裁判字號】    97,易,596
【裁判日期】    970523
【裁判案由】    詐欺
【裁判全文】
臺灣彰化地方法院刑事判決               97年度易字第596號
公  訴  人  臺灣彰化地方法院檢察署檢察官
被      告  丁○○
            庚○○
                      號
上列被告等因詐欺案件，經檢察官提起公訴（96年度偵字第8095
號、第11022號、97年度偵字第806號），本院依簡式審判程序判
決如下：
    主  文
丁○○幫助意圖為自己不法之所有，以詐術使人將本人之物交付
，處有期徒刑月，如易科罰金，以新臺幣壹仟元折算壹日。
庚○○幫助意圖為自己不法之所有，以詐術使人將本人之物交付
，處有期徒刑月，如易科罰金，以新臺幣壹仟元折算壹日。
    犯罪事實
一、丁○○雖預見將帳戶提供予他人，可能幫助取得帳戶之人作
    為實行詐欺取財犯罪使用，藉以隱匿其真實身分，而躲避犯
    罪偵查機關追查，竟於不違背其本意下，基於幫助他人詐欺
    取財之不確定故意，與綽號「阿忠」之成年男子約定，由丁○○申辦帳戶提供、交付予「阿忠」，「阿忠」則將開戶款
    由丁○○提領，丁○○遂於民國96年5月14日，先至合作金
    庫銀行南彰化分行開設行帳號000-0000000000000號帳戶（
    下稱合作金庫帳戶）後，在彰化縣員林鎮東山派出所附近將
    該合作金庫帳戶之存摺、提款卡及密碼等資料「阿忠」，丁○○即取得開戶存款1000元作為代價。
二、另丙○○（前已受有罪判決，嗣經臺灣彰化地方法院檢察署
    檢察官撤回起訴）於96年5月中旬某日不詳時分，在彰化縣
    員林公園，將其所有之員林郵局帳號00000000000000號帳戶
    （下稱郵局帳戶）、合作金庫員林分行不詳帳號帳戶之存摺
    、提款卡、印章及密碼等資料，交予庚○○，復接續於翌日
    不詳時分，在上開地點，將臺中商業銀行北員林分行帳號
    000000000000號帳戶（下稱臺中商銀帳戶）、安泰銀行員林
    分行不詳帳號帳戶之存摺、提款卡、印章及密碼等資料，交
    予庚○○。庚○○明知其所收購之金融機構帳戶資料，係提
    供予不法犯罪集團施行詐欺取財犯罪所用，竟與真實姓名年
    籍不詳、綽號「阿發」、「阿龍」、「車行」之成年男子，
    基於幫助詐欺取財之犯意聯絡，於上開時地，向丙○○收購
    帳戶後，再於不詳時間，不詳地點，將上開帳戶轉售與真實
    姓名年籍不詳、綽號「阿發」、「阿龍」、「車行」之成年
    男子所屬之詐欺集團，並獲得二萬元之代價。嗣該綽號「阿
    忠」所屬之詐騙集團及綽號「阿發」、「阿龍」、「車行」
    所屬之詐欺集團取得上開帳戶後，該詐欺集團之成員即基於
    詐欺之犯意，分別：
 (一) 於96年5月16日上午9時許，自稱香港賽馬協會人員，以電
      話聯絡向己○○佯稱中獎可獲得獎金20萬港幣，但需先匯
      付保險費、加入會員等語，致己○○陷於錯誤，己○○遂
      依指示陸續匯款，其中於同年月18日，至板信商業銀行埔
      乾分行將20萬元匯入上揭丙○○所有臺中商銀帳戶。嗣己○○於匯款後發覺受騙，因而報警處理，始為警循線查知
      上情。
（二）於同年5月18日之某時，自稱「全德電子公司」人員，以
      電話聯絡方式向戊○○佯稱中獎家庭劇院組一套，惟須繳
      納稅金，致戊○○陷於錯誤，遂依指示陸續匯款，其中於
      同年月18日至竹北光明郵局將20萬1600元匯入上揭丙○○
      之郵局帳戶。嗣於匯款後發覺受騙，因而報警處理，始為
      警循線查知上情。
（三）於同年4月間，自稱「3C順發公司」之市調人員，以電話
      聯絡方式向乙○○佯稱中獎美西五日遊，於同年5月間又
      一自稱高美屏之女子致電乙○○表示須匯款繳交保證金，
      致乙○○陷於錯誤，遂依指示於5月23日，至新竹民生郵
      局匯款5萬5269元至丙○○之前開郵局帳戶內。嗣於匯款
      後發覺受騙，因而報警處理，始為警循線查知上情。
（四）於95年5月24日上午9時許，以電話聯絡方式向甲○○佯稱
      中獎可獲得獎金，但需先匯付所得稅等語，致甲○○陷於
      錯誤，依指示於同日上午至湖口新工郵局將1萬元匯入上
      揭丙○○所有郵局帳戶，於翌日（25日）至湖口新工郵局
      將3萬元匯入上揭丁○○所有合作金庫帳戶。嗣甲○○於
      匯款後發覺受騙，因而報警處理，始為警循線查知上情。
二、案經己○○訴由臺中市警察局第五分局報告臺灣臺中地方法
    院檢察署檢察官呈請臺灣高等法院檢察署檢察長移轉本署偵
    辦，及甲○○訴由彰化縣警察局員林分局報告偵辦。
    理    由
一、本件被告丁○○、庚○○所犯係死刑、無期徒刑、最輕本刑
    為三年以上有期徒刑或高等法院管轄第一審案件以外之罪，
    且於本院行準備程序時就被訴事實為有罪之陳述，經受命法
    官告知簡式審判程序之旨，並聽取公訴人、被告之意見後，
    本院合議庭認無不得或不宜改依簡式審判程序進行之處，經
    評議結果，裁定改由受命法官獨任行簡式審判程序，合先敘
    明。
二、上開犯罪事實，迭經被告丁○○、庚○○分別於偵訊、本院
    審理時均坦承不諱，核與證人即被害人己○○、戊○○、乙○○、甲○○分別於警詢中證述之情節相符（證人戊○○、
    乙○○之證詞見臺灣臺中地方法院檢察署96年度偵字第2858
    2 號卷、法務部調查局新竹市調站調竹法字第09679027470
    號卷），及證人丙○○於警詢、偵查中證述之情節一致；並
    有板信商業銀行匯出匯款申請書、臺中商業銀行員林分行交
    易明細、郵政國內匯款執據、郵局帳戶歷史交易清單、郵政
    跨行匯款申請書、合作金庫銀行客戶交易資料查詢單等各一
    份在卷可稽，足徵被告自白確與事實相符。本件事證明確，
    被告幫助詐欺取財之犯行，應堪認定。
三、查上開真實姓名、年籍不詳綽號「阿忠」之成年人、及綽號
    「阿發」、「阿龍」、「車行」之成年人所屬不法犯罪集團
    ，意圖為自己不法之所有，以前述方式分別對被害人己○○
    、戊○○、乙○○、甲○○詐欺取財，使被害人交付財物，
    係犯刑法第三百三十九條第一項之詐欺取財罪。按刑法上之
    幫助犯，係對於犯罪與正犯有共同之認識，而以幫助之意思
    ，對於正犯資以助力，而未參與實施犯罪之行為者而言（最
    高法院75年度臺上字第1509號、88年度臺上字第1270號判決
    意旨參照）。是以，如未參與實施犯罪構成要件之行為，且
    係出於幫助之意思提供助力，即屬幫助犯，而非共同正犯。
    被告丁○○提供金融機構帳戶之存摺、提款卡及密碼予他人
    ，供他人作為實行詐欺取財犯罪使用，雖並未參與詐欺取財
    之行為，然其顯係以幫助之意思，參與詐欺取財構成要件以
    外之行為，為幫助犯，核被告所為，係犯刑法第三十條第一
    項前段、刑法第三百三十九條第一項之幫助詐欺取財罪。被
    告係幫助他人實行詐欺取財犯罪，爰依刑法第三十條第二項
    規定，按詐欺取財正犯之刑減輕之。又查本案被告庚○○提
    供丙○○帳戶之存摺、印章、密碼或提款卡予該不法集團成
    員以為詐欺取財之工具，係基於幫助他人詐欺取財之不確定
    故意，且所為屬詐欺取財罪構成要件以外之幫助行為，是核
    被告庚○○所為，係犯刑法第三十條第一項前段、第三百三
    十九條第一項之詐欺取財罪之幫助犯，並皆依刑法第三十條
    第二項規定減輕其刑。公訴意旨雖認被告庚○○就前開犯行
    ，與綽號「阿發」等人間，俱為共同正犯，惟尚查無任何積
    極證據足以認定被告庚○○與該不法集團成員間，有何共同
    實行詐欺取財行為之犯意聯絡與行為分擔，本諸「罪疑唯輕
    」之原則，應認被告庚○○尚未達到共犯之參與程度，而非
    屬共同正犯，起訴書此部分認定，容有誤會，檢察官原起訴
    法條為刑法第二十八條、第三百三十九條第一項之共同詐欺
    罪，惟此業經公訴檢察官變更起訴法條如上，基於檢察一體
    之原則，本院毋庸再變更法條，附此敘明。爰審酌被告三人
    犯罪之動機、目的，犯罪手段尚屬平和，雖未實際參與詐欺
    取財犯行，然其行為使詐欺者得以隱匿真實身分，減少遭查
    獲之風險，有助長犯罪之虞，兼衡被告二人犯後皆坦認犯行
    ，態度尚佳等一切情狀，分別量處如主文所示之刑，並均諭
    知易科罰金之折算標準。
據上論斷，應依刑事訴訟法第二百七十三條之一第一項、第二百
九十九條第一項前段，刑法第三十條第一項前段、第二項、第三
百三十九條第一項、第四十一條第一項前段，刑法施行法第一條
之一第一項、第二項前段，判決如主文。
本案經檢察官陳茂榮到庭執行職務
中    華    民    國    97    年     5    月    23    日
                  刑事第三庭      法  官  吳俊螢
以上正本證明與原本無異。
如不服本判決，應於判決送達後10日內，向本院提出上訴書狀，
上訴書狀應「敘述具體上訴理由」，並按他造當事人之人數附繕
本。「切勿逕送上級法院」。
告訴人或被害人對於判決如有不服具備理由請求檢察官上訴者，
其上訴期間之計算係以檢察官收受判決正本之日期為準。
中    華    民    國    97    年     5    月    23    日
                                  書記官  林怡吟
附錄：論罪科刑法條
中華民國刑法第339條
意圖為自己或第三人不法之所有，以詐術使人將本人或第三人之
物交付者，處5年以下有期徒刑、拘役或科或併科1千元以下罰金
。
以前項方法得財產上不法之利益或使第三人得之者，亦同。
前二項之未遂犯罰之。


司法院資訊處製作；財團法人民間司法改革基金會備份。
